【裁判字號】    99,交聲,2643
【裁判日期】    991008
【裁判案由】    交管條例聲異
【裁判全文】
臺灣板橋地方法院交通事件裁定        99年度交聲字第2643號
原處分機關  交通部公路總局臺北區監理所
異  議  人
即受處分人  甲○○
上列受處分人因違反道路交通管理處罰條例案件，對於交通部公
路總局臺北區監理所民國99年8 月10日北監營裁字第裁40-C0000
0000號所為之裁決處分（原舉發案號：臺北縣政府警察局98年11
月30日北縣警交大字第C00000000 號）聲明異議，本院裁定如下
：
    主  文
原處分撤銷。
甲○○不罰。
    理  由
一、原處分意旨略以：異議人即受處分人甲○○於民國98年11月
    25日1 時45分許，駕駛車牌號碼363-EXB 號重型機車，行經
    臺北縣蘆洲市○○○道上，因有「2 輛以上汽車共同在道路
    上競駛。」之違規行為，經臺北縣政府警察局蘆洲分局更寮
    派出所員警攝影採證後，於98年11月30日以北縣警交大字第
    C00000000 號違反道路交通管理事件通知單逕行舉發。嗣經
    原處分機關於99年8 月10日以北監營裁字第裁40-C00000000
    號裁決書，爰依道路交通管理處罰條例43條第3 項、第5 項
    前段（原處分漏載第5 項前段）之規定，裁處罰鍰新臺幣（
    下同）3 萬元，並吊銷駕駛執照（3 年內不得考領）及施以
    道路交通安全講習等語。
二、本件異議意旨略以：異議人當天騎乘乙○○車號363-EXB 號
    重型機車去換機油，順便檢查車子是否有問題後，機車行老
    闆讓我去試騎，看機車是否會有聲音，我騎到蘆洲市○○○
    道上，同向前方就一堆車子，我就往前騎，騎到前面紅綠燈
    迴轉，我就把車子騎到乙○○家，後來乙○○就收到罰單，
    我確定那天車子是我騎的沒錯，幾天後我去警察局做筆錄，
    警察拿舉發照片給我看，但是照片上我的前方一群車子，我
    要如何競駛等語。
三、按2 輛以上之汽車共同在道路上競駛、競技者，處汽車駕駛
    人3 萬元以上9 萬元以下罰鍰，並當場禁止其駕駛及吊銷其
    駕駛執照；汽車駕駛人違反第1 項、第3 項規定者，應接受
    道路交通安全講習；汽車駕駛人之行為經以科學儀器取得證
    據資料證明其行為違規，當場不能或不宜攔截製單舉發者，
    得逕行舉發；前項之科學儀器應採固定式，並定期於網站公
    布其設置地點。但汽車駕駛人之行為屬蛇行、危險方式駕車
    或二輛以上之汽車競駛或競技者，不在此限，道路交通管理
    處罰條例第43條第3 項、第5 項前段、第7 條之2 第1 項第
    7 款、第2 項第1 款分別定有明文。又道路交通管理處罰條
    例第43條第3 項所指「2 輛以上之汽車在道路上競駛者」，
    應係指2 輛以上汽車有相互超越追逐、競賽比快，而於競速
    過程中，2 輛車或為並行競駕或為互相超越之情形，合先敘
    明。
四、經查：異議人確於上開時間駕駛系爭機車行經臺北縣蘆洲市
    ○○○道之事實，為其所不爭執，核與證人即舉發警員謝兆
    棟於本院訊問時所為之證述相符，並有錄影畫面翻拍照片6
    張及現場測繪圖1 紙在卷可稽，是此部分之事實堪以認定。
    本件舉發機關及原處分機關固均認異議人有競駛之違規事實
    而予以舉發、裁罰，惟本件舉發員警即臺北縣政府警察局蘆
    洲分局更寮派出所員警謝兆棟於本院訊問時證稱：「車號36
    3-EXB 號機車原本是在慢車道，前面有車子，所以無法從慢
    車道超越，所以只好從快車道超越，後來又有類似的情形要
    以左後側的方向超越車號P38-787 號機車。如果一般尾隨車
    輛會保持一定距離，不會跟在某特定車子後方任意變換車道
    ，而且當時異議人也有曾經跟車號P38-787 機車並行」、「
    他們剛開始比較慢，但是如異議人所言在紅綠燈迴轉之後速
    度差不多時速60公里左右。」（詳見本院卷99年9 月17日訊
    問筆錄）。然經本院勘驗證人謝兆棟所庭呈之現場蒐證光碟
    結果：「警方駕駛自小客車在車內向前拍進行蒐證，遠方有
    傳來警鳴聲，前方先有兩三部機車，之後陸續有其他機車一
    起在前方行駛，有些機車會跨越到禁行機車道，於1 分9 秒
    始，車牌號碼363-EXB 號機車（下稱異議人）出現於畫面中
    ，光碟播放顯示1 分14秒始，異議人與一群機車在路口往左
    迴轉，機車數量陸續增多，並在蒐證警車前並駛，警車已鳴
    警笛在後追趕。2 分53秒時鏡頭內出現一群機車，而異議人
    之車號363-EXB 號機車亦在其中，車群皆朝同一方向行駛，
    速度皆相近，雖有尾隨在車號P38-787 號機車左後側，並有
    從慢車道切換到快車道之行為，惟與車號P38-787 號機車間
    並無相互超越之情形，約播放至3 分03秒車群經過一紅燈路
    口後，異議人之機車與部分機車闖紅燈左轉，其他機車與蒐
    證之巡防車則右轉，異議人之車輛隨即消失於畫面上，畫面
    中異議人與其他機車有並駛行為，然因手持攝影之晃動、對
    焦不清、路面陰暗等因素，在蒐證光碟中，無從辨別異議人
    有與其他機車競技、競速之行為。」有本院勘驗筆錄1 份在
    卷可憑，並未能確認車牌號碼363-EXB 號車有與其他車輛在
    道路上有相互超越追逐、競賽比快、並行競駕或互相超越之
    情事，其間僅能看出異議人駕駛系爭機車在車陣中向前行駛
    ，且以當時車流量觀之，異議人縱使偶有從慢車道跨越到快
    車道，或與車號P38-787 號機車並行，而有類似超車之行為
    ，衡情亦屬一般之駕駛行為，況依證人所述，異議人騎乘系
    爭機車於紅綠燈迴轉後之時速為60公里許，亦僅能認為有直
    線加速之行為，均與上開條例所規定之「競駛」行為尚有不
    符。是本件依科學儀器取得之證據資料未能證明裁決處分所
    指之時、地，車牌號碼363-EXB 號機車之駕駛人確實有「2
    輛以上之汽車在道路上競駛」之違規情事，原處分機關就此
    未予詳查，據以裁罰，尚有未洽。
五、綜上所述，本件舉發員警之蒐證光碟既未能證明異議人於上
    開時、地，確有「2 輛以上之汽車在道路上競駛」之違規行
    為，是原處分機關未查，逕援引道路交通管理處罰條例第43
    條第3 項、第5 項前段（原處分漏載第5 項前段）之規定據
    以裁罰，自有未洽，原處分機關所為之本件裁決應由本院撤
    銷原處分，改諭知異議人不罰。至於異議人於前揭時、地闖
    越紅燈之違規行為，雖經錄影蒐證，惟該違規行為未經舉發
    ，且涉及逕行舉發時受通知之車主得依道路交通管理處罰條
    例第85條第1 項之規定，得於舉發違反道路交通管理事件通
    知單應到案日期前，檢附相關證據及應歸責人相關證明文件
    ，向處罰機關告知應歸責人，而由處罰機關應即另行通知應
    歸責人到案依法處理之權益，故本院自不得逕予審究，附此
    敘明。
六、據上論斷，應依道路交通管理處罰條例第87條第2 項，道路
    交通案件處理辦法第20條前段，裁定如主文。
中    華    民    國    99    年    10    月    8     日
                        交通法庭  法  官  傅明華
上列正本證明於原本無異。
如不服本裁定應於送達後5 日內向本院提出抗告狀。
                                  書記官  蔡一如
中    華    民    國    99    年    10    月    11    日

司法院資訊處製作；財團法人民間司法改革基金會備份。
